臺灣臺南地方法院刑事判決
111年度交訴字第49號
公  訴  人  臺灣臺南地方檢察署檢察官
被      告  林正來


上列被告因過失致死案件，經檢察官提起公訴（111年度營偵字
第552號），被告於本院準備程序中就被訴事實均為有罪之陳述
，經本院告知簡式審判程序之旨，並聽取被告與公訴人之意見後
，裁定依簡式審判程序審理，判決如下：
    主  文
林正來汽車駕駛人，無駕駛執照駕車，因而過失致人於死，處有
期徒刑捌月。
    事  實
一、林正來未考領有普通重型機車駕駛執照，仍於民國110年11月
    5日10時8分許，騎乘車牌號碼000-000號普通重型機車，自臺
    南市○○區○○里○○○00號東側檳榔攤前往南起駛進入臺南市北
    門區玉港里171線公路西向車道（下稱171線公路西向車道）
    ，本應注意汽車起駛時，應注意前後左右有無車輛，並應讓行
    進中車輛先行，而依當時天候晴、日間自然光線、柏油路面乾燥
    、視距良好、路面無缺陷、無障礙物等客觀情形，並無不能注
    意之情事，竟疏未注意及此，貿然起駛進入171線公路西向車
    道，適潘蔡素雲騎乘車牌號碼000-0000號普通重型機車沿171
    線公路西向車道由東往西方向行至上址，亦疏未注意車前狀
    況，兩車因而發生碰撞，致潘蔡素雲人車倒地，受有脾臟損
    傷、左側多發性肋骨骨折、左側鎖骨骨折、左側第一掌骨骨
    折、左側腎水腫等傷害，經送醫急救後仍因多處骨折併脾臟
    損傷，而於同年11月12日4時4分許不治死亡。林正來於肇事
    後，在偵查犯罪機關知悉肇事者身分前，向據報至現場處理
    車禍事宜之員警坦承係肇事車輛之駕駛人，員警始悉上情。
二、案經潘蔡素雲之夫潘江益訴由臺灣臺南地方檢察署檢察官偵
    查起訴。
    理  由
一、本件被告林正來所犯非死刑、無期徒刑、最輕本刑為3年以
    上有期徒刑之罪，亦非高等法院管轄第一審案件，且被告於
    本院準備程序中，已就被訴事實為有罪之陳述，經告知簡式
    審判程序之旨後，被告及檢察官對於本案改依簡式審判程序
    審理均表示同意，本院合議庭爰依刑事訴訟法第273條之1第
    1項規定，裁定本案由受命法官獨任以簡式審判程序加以審
    理，是本案依同法第273條之2規定，不受同法第159條第1項
    、第161條之2、第161條之3、第163條之1及第164條至第 17
    0條有關證據提示、交互詰問及傳聞證據等相關規定之限制
    。
二、認定事實所憑依據及理由
㈠、上開犯罪事實，業據被告於本院審理時坦承不諱（本院卷第7
    4頁），核與證人即告訴人潘江益於警詢、偵訊所述大致相
    符（相字卷第25至31、115、163至165頁），並有臺南市政
    府警察局學甲分局道路交通事故現場圖、道路交通事故調查
    報告表(一)、(二)、監視錄影畫面翻拍照片5張、現場暨車
    損照片29張、公路監理電子閘門證號查詢汽機車駕駛人資料
    各1份、臺灣臺南地方檢察署勘驗筆錄、臺灣臺南地方檢察
    署相驗屍體證明書、臺灣臺南地方檢察署檢驗報告書、臺南
    市政府警察局學甲分局110年11月17日南市警學偵字第11006
    25917號函暨所附相驗照片8張、奇美醫療財團法人奇美醫院
    診斷證明書、奇美醫療財團法人奇美醫院111年2月14日（11
    1)奇醫字第664號函暨所附被害人潘蔡素雲病歷資料、醫療
    照片17張、臺灣臺南地方檢察署111年3月22日南檢文宙111
    營偵552字第1119019746號函等件在卷可佐（相字卷第35、3
    9至81、101至103、113、121至131、135至145、261至503頁
    ；本院卷第33頁），足認被告前揭任意性自白與事實相符，
    堪予採信。
㈡、按行車起駛前應前後左右有無車輛，並應讓行進中之車輛優
    先通行，道路交通安全規則第89條第1項第7款定有明文。被
    告騎乘前開機車行駛於道路，自應遵守上開規定，且案發當
    時天候晴、日間有自然光線、柏油路面乾燥、無缺陷、無障
    礙物、視距良好等情，亦有道路交通事故調查報告表㈠（相
    字卷第41頁）在卷可稽，客觀上並無不能注意之情事，被告
    竟疏未注意及此，起駛前未注意前後左右有無車輛，亦未讓
    行進中之車輛先行，即貿然起駛進入171線公路西向車道，致
    生本案事故，其有過失甚明。另按汽車行駛時，應注意車前
    狀況，並隨時採取必要之安全措施，道路交通安全規則第94
    條第3項亦定有明文。本院參諸卷附監視器畫面翻拍照片（
    相字卷第47至51頁），可知被害人潘蔡素雲未依上開規定於
    騎乘前述機車時注意車前狀況並隨時採取必要措施，致生閃
    避不及而發生本案事故，堪認被害人就本案事故之發生亦有
    過失，惟縱令被害人有前開過失，亦無解於被告過失責任之
    成立，併予敘明。況本案經送臺南市車輛行車事故鑑定會鑑
    定，鑑定結果為：被告起駛未讓行進中車輛先行，為肇事主
    因；被害人未注意車前狀況，為肇事次因等語，有臺南市車
    輛行車事故鑑定會南鑑0000000案鑑定意見書1份附卷為憑（
    相字卷第151至152頁），是上開鑑定會關於被告、被害人就
    本案車禍事故過失責任之認定，亦同本院前揭認定，益徵被
    告、被害人就本案事故之發生，分別有上述過失責任甚明。
    再者，被害人因本案車禍所受死亡之結果，與被告之過失行
    為間具相當因果關係一節，有奇美醫療財團法人奇美醫院診
    斷證明書、奇美醫療財團法人奇美醫院111年2月14日（111)
    奇醫字第664號函暨所附被害人潘蔡素雲病歷資料、醫療照
    片17張、臺灣臺南地方檢察署檢驗報告書、相驗屍體證明書
    、勘驗筆錄、南檢文宙111營偵552字第1119019746號函、臺
    南市政府警察局學甲分局中華民國110年11月17日南市警學
    偵字第1100625917號函暨所附相驗照片8張等資料在卷足參
    （相字卷第35、113、121至131、135至145、261至503頁；
    本院卷第33頁）。
㈢、綜上，本案事證明確，被告犯行洵堪認定，應依法論科。
三、論罪科刑
㈠、道路交通管理處罰條例第86條第1項中「無駕駛執照駕車」、
    「酒醉駕車」、「吸食毒品或迷幻藥駕車」、「行駛人行道
    」既與「行經行人穿越道不依規定讓行人優先通行」均屬就
    刑法第276條及同法第284條各罪犯罪具特殊要件時予以加重
    處罰之規定，乃就犯罪類型變更之個別犯罪行為予以加重，
    自屬刑法分則加重之性質而成為另一獨立之罪名（最高法院
    92年度第1次刑事庭會議決議、99年度台非字第198號判決參
    照）。經查：被告於本件車禍發生時僅考領有普通小型車駕
    照，而未考領有普通重型機車駕駛執照，有證號查詢機車駕
    駛人查詢結果在卷可查（相字卷第103頁）。是被告未考領
    普通重型機車駕駛執照卻騎乘重型機車上路因而致人於死，
    核其所為，係犯道路交通管理處罰條例第86條第1項、刑法
    第276條之無駕駛執照駕車因過失致人於死罪。
㈡、另刑法第62條所規定之自首，以對於未發覺之罪，向有偵查
    權之機關或公務員自承犯罪，進而接受裁判為要件。查被告
    於偵查犯罪機關知悉肇事者身分前，向據報至現場處理車禍
    事宜之員警坦承係肇事車輛之駕駛人等情，有臺南市政府警
    察局學甲分局交通處理小組道路交通事故肇事人自首情形紀
    錄表存卷可按（相字卷第37頁），合於自首之要件，且因此
    自首而減省司法資源，爰依刑法第62條前段規定減輕其刑。
㈢、被告既有上開刑之加重及減輕事由，爰依刑法第71條第1項之
    規定，先加後減之。
㈣、爰審酌被告騎乘機車上路，本應謹慎注意遵守交通規則，以
    維護其他用路人之安全，竟疏未注意於機車起駛時，應注意
    前後有無車輛，並讓行進中車輛先行，造成被害人死亡，此犯
    罪結果無回復可能，令被害人家屬痛失至親，犯罪所生損害
    甚鉅，且迄今未與被害人家屬達成和解，彌補所造成之損害
    ，所為實屬不該。惟念其犯後坦承犯行，態度尚可，兼衡被
    告於審理時自之智識程度、家庭經濟生活情況（涉及隱私不
    予公開，參相字卷第13頁，本院卷第67至68頁）等一切情狀
    ，量處如主文所示之刑。
據上論斷，應依刑事訴訟法第273條之1第1項、第299條第1項前
段，道路交通管理處罰條例第86條第1項，刑法第276條、第62條
前段，刑法施行法第1條之1，判決如主文。
本案經檢察官王宇承提起公訴，檢察官陳于文到庭執行職務。
中　　華　　民　　國　　111 　年　　6 　　月　　7 　　日
　　　　　　　　　刑事第三庭    法　官　茆怡文
以上正本證明與原本無異。
如不服本判決應於收受本判決後20日內向本院提出上訴書狀，並
應敘述具體理由。其未敘述上訴理由者，應於上訴期間屆滿後20
日內向本院補提理由書狀（均須按他造當事人之人數附繕本）「
切勿逕送上級法院」。 
　　　　　　　　　　　　　　　　書記官　薛雯庭
中　　華　　民　　國　　111 　年　　6 　　月　　7 　　日
附錄本判決論罪科刑法條：
道路交通管理處罰條例第86條第1項
汽車駕駛人，無駕駛執照駕車、酒醉駕車、吸食毒品或迷幻藥駕
車、行駛人行道或行經行人穿越道不依規定讓行人優先通行，因
而致人受傷或死亡，依法應負刑事責任者，加重其刑至2分之1。

中華民國刑法第276條
因過失致人於死者，處5年以下有期徒刑、拘役或50萬元以下罰
金。